【裁判字號】    90,易,1537
【裁判日期】    900928
【裁判案由】    賭博
【裁判全文】
臺灣高雄地方法院刑事判決                          九十年度易字第一五三七號
    公  訴  人  臺灣高雄地方法院檢察署檢察官
    被      告  甲○○
    被      告  丁○○
    被      告  乙○○
右列被告因賭博案件，經檢察官提起公訴（九十年度偵字第四三三二號、六四００號
），本院判決如左：
    主  文
甲○○共同以賭博為常業，處有期徒刑肆月，如易科罰金，以參佰元折算壹日。扣案
之賭博性電子遊戲機「小瑪莉」伍台（含ＩＣ板貳塊）、「麻將」參台（含ＩＣ板參
塊）、賭資新台幣拾壹萬零貳佰柒拾元、錢幣盒捌只均沒收。
丁○○共同違反未依電子遊戲場業管理條例規定辦理營利事業登記者，不得經營電子
遊戲場業之規定，處拘役參拾日，如易科罰金，以參佰元折算壹日，緩刑貳年。
乙○○在公眾得出入之場所賭博財物，處罰金壹仟元，如易服勞役，以參佰元折算壹
日，緩刑貳年。
    事  實
一、甲○○明知經營電子遊戲場業，須依規定申請電子遊戲場業之營利事登記後始得
    營業，竟未辦理營利事業登記而擅自經營電子遊戲場業，並基於常業賭博之犯意
    ，與同具犯意聯絡及行為分擔之丙○○（丙○○部分另為不受理判決）自民國八
    十九年十月二十五日起，在甲○○所經營之高雄市○○區○○路五十八、六十號
    「頂好超商」騎樓地之公眾得出入場所，擺設丙○○所有之賭博性電子遊戲機「
    小瑪琍」五台、「麻將」三台等電子遊戲機具，而與不特定人賭博財物，且藉以
    營生，並於九十年二月二十一日下午三時許起，由剛受僱擔任該超商店員並與之
    有違反電子遊戲場業及概括之賭博犯意聯絡及行為分擔之丁○○兼看管該賭博性
    電子遊戲機具，負責兌換硬幣及洗分換現金之工作；其賭博方式係由賭客以硬幣
    投入機具後，以機具內之水果或符號所代表之倍數押賭，如押中，可累積分數，
    以一比一兌換現金，如未押中，則歸機主丙○○及甲○○所有，而藉此射倖之賭
    博方式，計算輸贏；嗣於同日晚間九時五分許，適有賭客乙○○在上址把玩小瑪
    琍電子機具後，以積分四百分向店員丁○○自超商櫃台內之錢幣盒中兌換新台幣
    （下同）四百元現金時，為警當場查獲，並扣得上開賭博性電子機具共八台（含
    ＩＣ板共八塊）、機具內賭資九萬零二百三十元、櫃台兌換處之賭資二萬零四十
    元（含已兌換予乙○○之四百元）及錢幣盒八個等物。
二、案經高雄市政府警察局楠梓分局移送臺灣高雄地方法院檢察署檢察官偵查起訴。
    理  由
一、訊據被告甲○○對於右揭事實固坦認不諱，惟矢口否認有何違反電子遊戲場業及
    常業賭博之犯行，辯稱：與丙○○共同擺放上開電子遊戲機具是經營機台買賣，
    有丙○○申請之營利事業登記證可證，可以試打但不是供客人賭博之用云云。經
    查，右揭事實業據被告丁○○、乙○○於警偵訊及本院審理時坦承不諱，並經證
    人即當場查獲本件之員警黃振銘、侯伍隆於本院審理時證述：「我們假裝是顧客
    ，當時有很多人在打電玩，這八的機都有插電，我們是等乙○○打電玩後他
    的分數四百分他進去向店員講，店員自櫃就可看到分數，後來乙○○就出來將
    分數按掉，之後他又進去向店員換四百元，我們就尾隨當場查獲，其他的人沒有
    贏分就走掉了，查獲的八個硬幣盒是我們自櫃下面搜出來的並扣得乙○○換得
    的四百元，至於機裡面的硬幣是我們交由加昌派出所清點的，我們不知道他們
    取出多少錢。我們查到的八台機當中有五台我們都統稱為小瑪莉」等語明確，
    且互核一致；而卷附被告丙○○所申請之「富泰娛樂用品商行」之營利事業登記
    證上營業項目固有電動玩具機檯零售項目，惟佐以自前揭賭博性電子遊戲機機台
    內竟扣得硬幣九萬零二百三十元乙節觀之，此業據警員廖文峰到庭結證屬實，且
    為被告甲○○、丁○○所是認，苟若僅係機檯之買賣，而需試打機具之性能，衡
    情亦是由出售者直接打開電源便可試打，又豈會讓有意購買者自行投幣之理，足
    認前開已插電之賭博性電子遊戲機係可隨時提供不特定人玩打，至為灼明。此外
    ，復有賭博性電子遊戲機「小瑪莉」五台（含ＩＣ板五塊）、「麻將」三台（含
    ＩＣ板三塊）、櫃檯上之賭資二萬零四十元扣案可佐（含已兌換予乙○○之四百
    元），被告甲○○前開所辯，要屬卸責之詞，不足採信。本件事證明確，被告等
    之犯行堪以認定，應予依法論科。
二、按未依電子遊戲場業管理條例規定辦理營利事業登記者，不得經營電子遊戲場業
    ，違反者應予處罰，電子遊戲場業管理條例第十五條、第二十二條分別定有明文
    ，而其處罰對象之「行為人」，即指實際違規經營該電子遊戲場業者，至其營業
    場所之規模大小，或是否以擺設電子遊戲機具供不特定人打玩為其主要營業項目
    ，均非所問，此觀該條例第十五條規定之立法意旨係「為健全電子遊戲場之營業
    秩序」自明。次按店家擺設電動賭博機具供人投幣玩樂，縱依該機器之設計結構
    ，店家之勝率較高，惟其輸贏之或然率仍屬不確定，其性質係以該機器代替自己
    與人在公眾得出入之場所賭博，與意圖營利供給賭博場所由他人賭博不同，且擺
    設電動賭博機具供人玩樂，店家仍係憑偶然之事實以決定財物之得喪，尚無從抽
    得金錢圖利之情形，是與刑法第二百六十八條意圖營利之要件亦屬有間；又所謂
    常業罪，只須有賴某種犯罪為業之意思，而有事實之表現為已足，不以藉該犯罪
    為唯一生存者為必要，縱令尚有其他職業，仍無礙常業罪之成立，最高法院八十
    五年台上字五一０號著有判例可資參照，本件被告甲○○以超商之騎樓地供丙○○所擺設之賭博性電動機具達八台，並將之與超商之營收相混，已如前述，被告
    甲○○顯以之營生至明，核被告甲○○所為，係違反電子遊戲場業管理條例第十
    五條之未經辦理營利事業登記而擅自經營電子遊戲場業之規定，應依同法第二十
    二條之規定處斷，及刑法第二百六十七條之常業賭博罪；而被告丁○○係於查獲
    是日下午始受僱於被告甲○○為該超商之店員並兼看管賭博性機具，是其應無常
    業之犯意甚明，核其所為係違反電子遊戲場業管理條例第十五條之未經辦理營利
    事業登記而擅自經營電子遊戲場業之規定，應依同法第二十二條之規定處斷，及
    刑法第二百六十六條第一項前段之賭博罪，被告蔡承芳多次賭博之犯行，時間緊
    接，所犯罪名相同，顯係基於概括之犯意反覆為之，應依連續犯之規定論以一罪
    ，並加重其刑；而被告乙○○則係犯刑法第二百六十六條第一項前段之賭博罪。
    公訴意旨認被告申憲所為係犯刑法第二百六十六條第一項前段賭博罪之幫助犯，
    容有未洽，惟其基本事實同一，本院自應予審理，並變更其起訴法條。被告甲○○與被告丙○○間，就前開二罪間有犯意聯絡及行為之分擔，均為共同正犯。又
    被告甲○○、丁○○所犯上開二罪間，有方法結果之牽連關係，應依刑法第五十
    五條後段之規定，各從一重之常業賭博罪及違反電子遊戲場業管理條例第十五條
    、第二十二條論處；公訴意旨雖未論及被告甲○○、丁○○上開違反電子遊戲場
    業管理條例犯行，及被告甲○○自八十九年十月二十五日起至九十年一月中旬前
    之常業賭博之犯行，惟此部分既與起訴部分或有方法結果之牽連犯及連續犯之裁
    判上一罪關係，自為起訴效力所及，本院當得加以審酌，附此敘明。爰審酌被告
    甲○○為貪圖小利而設置電動賭博機具與人賭博，助長賭博投機風氣，危害社會
    善良風俗，及設賭博性電子機具之數量不多、期間尚短；被告丁○○則僅係受僱
    為店員兼看管機具，情節較輕；而被告乙○○則圖以小搏大之方式賺取財物，而
    為本件犯行，其危害社會之程度及所造成之損害尚小，且與被告蔡芳均坦認犯行
    ，態度良好等一切情狀，酌情分別量處如主文所示之刑，並分別諭知易科罰金及
    易服勞役之折算標準，以資懲儆。另刑法第四十一條固已於九十年一月十日修正
    公布，並於九十年一月十二日生效，依其修正內容為犯最重本刑為五年以下有期
    徒刑以下之刑之罪，而受六個月以下有期徒刑或拘役之宣告，因身體、教育、職
    業、家庭之關係或其他正當事由，執行顯有困難者，得以一元以上三元以下折算
    一日，得易科罰金。然本件被告甲○○係在刑法第四十一條修正公佈生效前之八
    十九年十月二十五日起即經營電子遊戲場業及違犯常業賭博等犯行，直至該法修
    正公佈生效後仍犯之，而被告所犯上開二罪既屬實質上一罪之關係，已如前述，
    則遇刑法有變更時，其一部涉及舊法，一部涉及新法者，即應依最後行為時之法
    律處斷（最高法院二十九年上字第三八六六號判例意旨參照），是就被告甲○○
    宣告之刑自應依新法併以諭知易科罰之折算標準，而無刑法第二條第一項但書之
    適用餘地，附此敘明。被告丁○○、乙○○二人前均未曾受有期徒刑以上刑之宣
    告，有臺灣高等法院被告全國前案紀錄表附卷可稽，一時思慮未周，偶犯刑典，
    經此偵審程序之教訓，當知所警惕，無再犯之虞，本院念渠等並無前科，且犯後
    坦認犯行，應具悔意，因認對被告二人宣告之刑，以暫不執行為適當，爰均併宣
    告緩刑二年，以啟自新。扣案賭博性電子機具八台（內含ＩＣ板八片），係當場
    賭博之器具，又機具內賭資九萬零二百三十元及在櫃台兌換處之賭資二萬零四十
    元（含已兌換予乙○○之四百元），不問屬於犯人與否，應依刑法第二百六十六
    條第二項之規定宣告沒收。另扣案之硬幣盒八只係供犯罪所用之物，且為被告甲○○所有，應依刑法第三十八條第一項第二款規定，宣告沒收。
三、被告丁○○、乙○○經合法傳喚無正當理由不到庭，本院認被告二人所犯各係應
    科拘役、罰金之案件，爰依刑事訴訟法第三百零六條之規定，不待其等到庭陳述
    逕行判決，併此說明。
據上論斷，應依刑事訴訟法第二百九十九條第一項前段、第三百條、第三百零六條，
電子遊戲場業管理條例第二十二條，刑法第十一條前段、第二十八條、第二百六十六
條第一項前段、第二項、第二百六十七條、第五十五條、第三十八條第一項第二款、
第四十一條第一項前段、第四十二條第二項、第七十四條第一款，罰金罰鍰提高標準
條例第一條前段、第二條，判決如主文。
中      華      民      國     九十     年      九      月    二十八    日
                                  臺灣高雄地方法院刑事第三庭
                                      法    官  柯彩燕
右正本證明與原本無異。
如不服本判決，應於判決送達後十日內，向本院提出上訴狀。
                                書記官    楊真芬
中    華    民    國      九十      年      十      月      三      日


司法院資訊處製作；財團法人民間司法改革基金會備份。
